臺灣板橋地方法院民事判決　　　　　　　　96年度訴字第35號
原　　　告　甲○○
訴訟代理人　趙元昊律師
　　　　　　許瑞榮律師
被　　　告　乙○○
　　　　　　　　　　　　五樓
訴訟代理人　黃炳飛律師
上列當事人間請求交付房屋等事件，經本院於民國96年4 月19日
言詞辯論終結，判決如下：
    主  文
被告應於原告給付新台幣伍佰肆拾壹萬元（給付方式包含代為清
償以如附表所示不動產設定抵押擔保之抵押債權）之同時，將如
附表所示之不動產移轉登記予原告。
被告應給付原告新台幣肆萬壹仟壹佰捌拾元，及自民國九十六年
一日五日起至備齊證件交予承辦代書之止按日給付原告新台幣貳
佰玖拾元。
原告其餘之訴駁回。
訴訟費用由被告負擔二十分之一，其餘由原告負擔。
本判決第二項於原告於新台幣壹萬肆仟元供擔保後，得假執行。
原告其餘假執行之聲請駁回。
    事實及理由        1
壹、程序部分：
一、按訴狀送達後，原告不得將原訴變更或追加他訴，但請求之
    基礎事實同一者，不在此限，民事訴訟法第255條第1項第2
    款定有明文。查原告提起本件訴訟，據其於96年1 月4 日所
    所提出之訴狀所載，係請求：(一)被告將如附表所示之不動產
    所有權移轉登記予原告，(二)被告應給付原告新台幣（下同）
    4 萬1,180 元及自民國96年1 月4 日起至履行前項義務之止
    日，按日給付原告290 元。雖於96年3 月6 日具狀追加備位
    之聲，請求被告給付58萬元，及自追加起訴狀繕本送達翌日
    起至清償日止按年息5%計算之利息。惟請求之基礎事實均為
    兩造間因買賣如附表所示不動產所生之糾紛，核屬同一，應
    予准許，合先敘明。
二、原告於96年3 月13日以訴外人呂濟良、林彥魁擅自以原告名
    義發出板橋廿四支郵局第1052號存證信函，涉有偽造文書等
    罪行，具狀請求停止本件訴訟。按私文書應由舉證人證其真
    正，但他造於其真止不爭執者，不在限此，民事訴訟法第35
    7 條定有明文。查原告否認被告所提出板橋廿四支郵局第10
    52號存證信函上「甲○○」之印文為其所蓋，亦否認該印章
    為其所有，又兩造所簽訂之不動產買賣契約書所蓋「甲○○
    」之印文與上開存證信函上之印文，並不相同，且原告復對
    訴外人呂濟良、林彥魁提起偽造文書之刑事告訴，有告訴狀
    1 件在卷足憑，被告就上開存證信函之真正復無法舉證以實
    其說，則上開存證信函自難採為有利於被告之證據。上開存
    證信函既未經本院採為裁判之基礎，則訴外人呂濟良、林彥
    魁是否有涉及刑事犯罪，對於本件民事訴訟之判斷，並不生
    影響，本件自無停止訴訟之必要，原告此部分之聲請，難認
    有據，不應准許。
貳、實體部分：
一、原告起訴主張：
  (一)緣被告將其所有門牌號碼台北縣板橋市○○路○ 段443 巷70
    號5 樓之房屋所有權及基地持分，委託訴外人永慶房屋公司
    出售，原告因見到永慶公司出售系爭不動產之廣告，即與永
    慶公司之仲介人員接洽，幾經磋商確定交易條件後，兩造乃
    於民國95年4 月15日就系爭不動產簽訂買賣契約，依據該契
    約第13條第3 項之約定「乙方（即被告）若有遲延給付之情
    形，如遲延交付證件、交屋、清償貸款、繳納稅費等，應賠
    償甲方自應給付之日起，按已給付買賣價款每日千分之壹計
    算之違約金，至乙方完全給付時為止。」原告因簽訂系爭買
    賣契約書，故先依約支付新台幣（下同）29萬元之價金，並
    依被告所言將面額29萬元之即期支付交予被告指定之代書姜
    瑞霞，該支票業已兌現，原告除支付前述29萬元價金外，亦
    已支付仲介費3 萬9,900 元予永慶公司。
  (二)依據系爭買賣契約第5 條約定，被告應於95年8 月15日備證
    用印，換言之，依據該約定，原告第1 次應履行其義務即係
    在95年8 月15日備妥證件並用印齊全交付給原告，惟被告避
    不見面，日前原告發覺被告在向原告收款後，立即又將系爭
    不動產向大眾銀行抵押借款。又依據系爭買賣契約第5 條第
    1 款之約定：「乙方（即被告）原有貸款需由甲方（即原告
    ）代清償時，依第6 條第2 項約定支付尾款，始辦理交屋。
    」原告自得依上開約定，請求被告交付系爭不動產，並辦理
    所有權移轉登記，使原告取得所有權。
  (三)又被告應於95年8 月15日履行其給付義務（交付證件及用印
    ），截至起訴之96年1 月3 日止，共計142 日，依系爭買賣
    契約第13條約定，被告應給付原告「按已給付買賣價款每日
    千分之壹計算之違約金」，原告已給付之價款為29萬元，是
    以被告每日應給付之違約金即為290 元，自95年8 月15日起
    至起訴之96年1 月3 日止，共計142 日，故被告應給付違約
    金為4 萬1,180 元，此外並應依該約逐日賠償違約金至被告
    履行移轉系爭不動產所有權及交屋等義務為止。
  (四)為此，依據買賣契約之法律關係，請求被告應將門牌號碼
    台北縣板橋市○○路○ 段443 巷70號5 樓之房屋所有權及其
    基地持分移轉登記予原告，並將該房屋騰空交付予原告，
    應給付原告4 萬1.180 元，並自96年1 月4 日起至履行前項
    義務之日止，按日給付原告290 元。並陳明願供擔保請准宣
    告假執行。
二、被告則抗辯：
  (一)原告曾於95年9 月9 日以板橋廿四支郵局之存證信函通知被
    告解除本件買賣契約，則原告請求被告交付爭房地，為無理
    由。至於原告備位之訴請求被告返還違約金部分，被告希望
    原告能酌減違約金。又　鈞院如判決原告提起先位之訴為有
    理由，被告就原告應給付之房屋價款主張同時履行之抗辯。
  (二)為此，請求駁回原告之訴及其假執行之聲請。
三、經查原告主張兩造於95年4 月15日就系爭不動產簽訂買賣契
    約書，約定買賣總價為570 萬元，原告於簽約當日給付面額
    29萬元之支票1 紙，用以支付頭期款29萬元，及兩造於系爭
    契約書第5 條約定，95年8 月15日雙方應備齊證件交予承辦
    代書，以便辦理用印，於土地增值稅單及契稅單核發後5 日
    內，原告應支付被告85萬元，尾款456 萬元應由甲方（即原
    告）代乙方（即被告）清償原有銀行貸款，並依本契約第6
    條第2 項規定支付尾款時，始辦理交屋；並於系爭契約第13
    條約定，乙方（即被告）若有遲延給付之情形，如遲延交付
    證件、交屋、清償貸款、繳納稅費等，應賠償甲方自應給付
    之日起，按已給付買賣價款每日千分之壹計算之違約金，至
    乙方（即被告）完全給付時為止之事實，有不動產買賣契約
    書、付款明細確認表、支票正背票影本、建物與土地登記謄
    本各1 件為證，自堪信為真實。至於被告抗辯：本件不動產
    買賣契約已經解除云云，雖據提出板郵廿四支郵局存證信函
    1 件為證，然原告否認該文書之真正，被告復未能就該文書
    之真正舉證以實其說，核被告之抗辯，核屬不足採信。
四、按「給付無確定期限者，債務人於債權人得請求給付時，經
    其催告而未為給付，自受催告時起，負遲延責任。其經債權
    人起訴而送達訴狀，或依督促程序送達支付命令，或為其他
    相類之行為者，與催告有同一之效力」、「因契約互負債務
    者，於他方當事人未為對待給付前，得拒絕自己之給付。但
    自己有先為給付之義務者，不在此限」，民法第229 條第2
    項、民法第264 條第1 項分別定有明文。經查：
  (一)兩造約定於95年8 月15日應備齊證件交予承辦代書，則被告
    未於該日備齊證件交付予承辦代書，即應負遲延責任，原告
    自得請求被告履行此項義務，惟被告嗣後如履行備齊證件交
    付予承辦代書之義務，即無庸再負遲延責任。因此，被告就
    未依約履行備齊證件交予承辦代書所負之遲延責任，僅負至
    其備齊證件交予承辦代書之日止，而非負至被告履行交屋之
    日止。況於被告已履行備齊證件交予承辦代書，惟原告未代
    被告清償原有銀行貸款之場合，被告依兩造之約定尚可主張
    同時履行抗辯，如謂被告違反應於95年8 月15日備齊證件交
    予承辦代書義務所負之遲延責任須至被告交屋之日終止，豈
    非謂原告未依約代被告清償原有銀行貸款，被告反而須按日
    給付原告290 元，焉得事理之平？又兩造於系爭買賣契約第
    13 條 約定被告有遲延交付證件之情形，應賠償原告自應付
    之日起至按已給付買賣價款每日千分之一計算之違約金，至
    被告完全給付時為止，而原告已給付被告買賣價款29萬元之
    事實，均已詳述如前，則原告請求被告給付自95年8 月15日
    起96年1 月4 日止共計142 日（原告誤算自95年8 月15日起
    至96年1 月3 日止為142 日）之違約金4 萬1,180 元，及自
    96 年1月5 日起至被告備齊證件交予承辦代書之日止按日給
    付290 元，為有理由，應予准許，逾此之請約金請求（即請
    求至被告交屋之日止），即屬無據，不應准許。
  (二)兩造於系爭買賣契約第5 條約定，被告須於原告於土地增
    值稅單及契稅單核發後5 日內支付85萬元，代被告清償原
    有銀行貸款，及依買賣契約第6 條第2 項約定支付尾款（上
    開貸款與尾款合計為456 萬元）時，負交屋之義務服，上開
    條款並未定被告交付房屋之確定期限，而原告於土地增值稅
    單及契稅單核發5 日內應支付85萬元，及原告代被告清償銀
    行貸款，係原告取得系爭房地所有權之法定對待給付條件（
    即不真正條件），非並係定被告交付房地期限之條款，則原
    告自得以起訴狀繕本送達被告（於96年1 月12日送達）代催
    告而請求被告交付系爭房地。又被告既就原告不動產價金之
    交付（註：本件不動產買賣總價為570 萬元，扣除原告已給
    付之訂金29萬元，尚有餘款541 萬元未付）為同時履行之抗
    辯，則本院依法亦應為對待給付之保留判決。
六、從而，原告依據買賣契約之法律關係，請求被告應於原告
    給付541 萬元（給付方式包含代為清償以如附表所示不動產
    設定抵押擔保之抵押債權）之同時，將如附表所示之不動產
    移轉登記予原告，暨被告應給付4 萬1,180 元，及自96年
    1 月5 日起至備齊證件交予承辦代書之止按日給付原告290
    元，為有理由，應予准許，逾此之請求，即屬無據，應予駁
    回。又原告陳明願供擔保請准為假執行之宣告，就本判決第
    二項所命被告給付金錢部分，核屬有據，爰酌定相當之擔保
    金額，准許之。至於本判決第一項係命被告為一定之意思表
    示，並非屬財產權之訴訟，依法不得宣告執行，又原告請求
    被告給付金錢超過本判決第二項所命給付部分，既受敗訴之
    判決，則其假執行之聲請均應予駁回。
七、末按備位之訴以先位之訴受敗訴判決為裁判之停止條件，本
    件原告先位之訴既受部分勝敗判決，則備位之訴裁判之停止
    條件即未成就，本院自無庸予以審酌，併此敘明。
八、結論：原告之訴為一部有理由，一部無理由，依民事訴訟法
    第79條、第390 條第項第2 項，判決如主文。
中　　華　　民　　國　　96　　年　　4 　　月　　20　　日
                  民事第三庭    法　官　何君豪
以上正本係照原本作成
如對本判決上訴，須於判決送達後20日內向本院提出上訴狀
中　　華　　民　　國　　96　　年　　4 　　月　　20　　日
                                書記官　蕭興南
附表
┌──┬─────────────────────────────────────┐
│ 土 │                                                                          │
│    │台北縣板橋市○○○段189建號地目建面積476平方公尺應有部分1266/36000        │
│ 地 │                                                                          │
│    ├─────────────────────────────────────┤
│ 標 │                                                                          │
│    │台北縣板橋市○○○段189之3建號地目建面積67平方公尺應有部分1266/36000      │
│ 示 │                                                                          │
├──┼─────────────────────────────────────┤
│ 建 │                                                                          │
│ 築 │建物門牌：台北縣板橋市○○路○段443160號5樓                               │
│ 改 │                                                                          │
│ 良 ├─────────────────────────────────────┤
│ 物 │                                                                          │
│ 標 │台北縣板橋市○○○段5237建號權利範圍全部                                  │
│ 示 │                                                                          │
└──┴─────────────────────────────────────┘
